臺灣桃園地方法院民事裁定
111年度小上字第8號
上  訴  人  蔡東昇  
被  上訴人  陳茂雄  
上列當事人間請求損害賠償事件，上訴人對於中華民國110年10
月22日本院桃園簡易庭110年度桃小字第387號第一審判決提起上
訴，本院裁定如下：
    主  文
上訴駁回。
第二審訴訟費用新臺幣壹仟伍佰元由上訴人負擔。
    理  由
一、上訴意旨略以：被上訴人於原審之答辯狀中已載明「被告…
    將其車輛駛出車庫後，因待妻兒上車一同外出，故朝自家門
    內以手勢催促…，均係憑平日與鄰居打招呼之印象，而稱與
    林先生打招呼」，然原審判決竟罔顧客觀事實上顯有第三人
    之情形，僅以上訴人於原審之陳述，而認無法認定有其他人
    看到或知悉被上訴人之行為，進而認定上訴人的社會評價並
    無因而遭到貶損，此具有判決不備理由之違法；又依本院10
    9年度審易字第1516號刑事判決書之記載，可證被上訴人在
    做出侮辱動作時，有相當時間知悉上訴人在場，且上訴人亦
    有相當時間在監視器前觀看，然原審判決竟認定上訴人當時
    並未在場，此不但與前開刑事判決之認定相悖，原審判決亦
    未記明此項「上訴人當時並未在場」之心證理由，此亦有判
    決不備理由之違法；且依前開刑事判決之認定，被上訴人於
    馬路所為明顯為公然侮辱動作，然原審判決推翻刑事判決之
    認定，對於第三人之想法做出揣測性心證，卻未闡明此項心
    證之事實及理由，此亦有判決不備理由之違法等語。並聲明
    求為判決：㈠原判決廢棄。㈡被上訴人應給付上訴人新臺幣(
    下同)5萬元，及自起訴狀繕本送達翌日起至清償日止，按週
    年利率5%計算之利息。㈢前項請求，上訴人願供擔保，請准
    宣告假執行。
二、按對於小額訴訟程序第一審判決之上訴，非以其違背法令為
    理由，不得為之，又其上訴狀內應記載上訴理由，表明下列
    各款事項：㈠原判決所違背之法令及其具體內容；㈡依訴訟資
    料可認為原判決有違背法令之具體事實，民事訴訟法第436 
    條之24第2 項、第436 條之25分別定有明文。是當事人以小
    額訴訟程序之第一審判決違背法令為理由提起上訴時，就原
    判決如何不適用法規或適用法規不當，其上訴狀或理由書應
    有具體之指摘，並揭示該法規之條項或其內容；如依民事訴
    訟法第469 條第1 款至第5 款所列各款事由提起上訴者，其
    上訴狀或理由書應揭示合於該條款之事實，若小額訴訟程序
    上訴人之上訴狀或理由書未依上述方法表明者，自難認已對
    原判決之違背法令有具體之指摘，其上訴即不合法（參最高
    法院71年台上字第314 號判例意旨）。而依民事訴訟法第43
    6 條之32第2 項規定，第469 條第6 款之判決不備理由或理
    由矛盾之當然違背法令於小額事件之上訴程序並不準用，是
    於小額事件中所謂違背法令，並不包含認定事實錯誤、取捨
    證據不當或就當事人提出之事實或證據疏於調查或漏未斟酌
    之判決不備理由情形。而上訴不合法者，第二審法院應依同
    法第436 條之32第2 項準用第444 條第1 項規定，以裁定駁
    回之。
三、經查，細繹上訴人所執前揭上訴理由，無非僅係爭執原審採
    認無法認定有其他人看到或知悉被上訴人之行為之心證與客
    觀事實不符，暨原審採認「上訴人當時並不在場」及「縱使
    當時該處另有他人存在（僅未被監視器拍到），在場他人是
    否會因為被上訴人的行為，就聯想推論到被上訴人是在侮辱
    現場特定監視器的主人」之事實理由，與刑事判決認定被上
    訴人構成公然侮辱罪責不相同。然此本屬原審法院取捨證據
    、認定事實之職權行使範圍，上訴人逕就原審為事實認定及
    證據斟酌、取捨之當否加以指摘，惟其既未具體指摘原審判
    決有何不適用法規或適用不當之情形，復未指明所違背之法
    規、法則、司法解釋或最高法院判例，且就整體訴訟資料亦
    無從認定原判決有何違背法令之具體事實，自難認上訴人對
    該判決之如何違背法令已有具體之指摘，是上訴人以前開上
    訴理由提起上訴，顯未合法表明上訴理由。從而，上訴人提
    起本件上訴，並不合法，揆諸前開說明，本院自毋庸命其補
    正，逕以裁定駁回其上訴。
四、按於小額訴訟之上訴程序，法院為訴訟費用之裁判時，應確
    定其費用額，民事訴訟法第436 條之32第1 項準用同法第43
    6 條之19第1 項規定甚明。查本件上訴人所提之上訴既經駁
    回，則第二審訴訟費用即裁判費新臺幣1,500 元，即應由上
    訴人負擔。
五、據上論結，本件上訴為不合法，依民事訴訟法第436 條之32
    第1 項、第2 項、第471 條第1 項、第444 條第1 項前段、
    第95條、第78條、第436 條之19，裁定如主文。
中　　華　　民　　國　111 　　年　　1　　月　　14　　日
                  民事第三庭審判長法  官  周玉羣
                                  法  官  張世聰
                                  法  官  張益銘
以上正本係照原本作成
本裁定不得抗告。
中　　華　　民　　國　111 　　年　　1　　月　　14　　日
                                      書記官  謝菁菁